臺灣新竹地方法院刑事判決
110年度訴字第169號
公  訴  人  臺灣新竹地方檢察署檢察官
被      告  邱鈺宜



上列被告因妨害自由案件，經檢察官提起公訴（109 年度偵字第
6482號），被告於本院審判程序中，就被訴事實為有罪之陳述，
經本院告知被告簡式審判之旨，並聽取檢察官及被告之意見後，
進行簡式審判程序，並判決如下：
    主  文
甲○○共同犯剝奪他人行動自由罪，處有期徒刑參月，如易科罰金
，以新臺幣壹仟元折算壹日。緩刑貳年，緩刑期內付保護管束，
並應於本案判決確定後壹年內，向執行檢察官指定之政府機關、
政府機構、行政法人、社區或其他符合公益目的之機構或團體，
提供肆拾小時之義務勞務。
    事實及理由
一、本案犯罪事實及證據，除證據部分補充「被告甲○○於本院審
    判程序時之自白」外，餘均引用檢察官起訴書之記載（如附
    件）。
二、論罪科刑
（一）按刑法第302條規定雖於民國108年12月25日經總統公布修
      正，同年月27日施行，然上開條文此次修正僅係依刑法施
      行法第1條之1第2項規定，將罰金數額調整換算後予以明
      定，與構成要件或法定刑度不生任何影響，其修正之結果
      不生有利或不利於行為人之情形，自非法律變更，當亦不
      生新舊法比較之問題，而應依一般法律適用原則，逕行適
      用裁判時法即修正後刑法第302條規定。是核被告所為，
      係犯刑法第302條第1項剝奪他人行動自由罪。
（二）被告與丁○○、丙○○(上二人由本院另行審理)間，就上開犯
      行有犯意聯絡及行為分擔，應論以共同正犯。
（三）爰審酌被告僅因友人丁○○請託，即與丁○○、丙○○共同以強
      暴之方式剝奪告訴人乙○○行動自由，所為實值非難；惟念
      其前無刑事犯罪紀錄，有臺灣高等法院被告前案紀錄表附
      卷可參，素行尚屬良好，又犯後已坦承犯行，取得告訴人
      原諒，兼衡其自述高中肄業之智識程度，現為白牌計程車
      司機，月收入約新臺幣3萬元，與太太、2名未成年子女同
      住之家庭經濟狀況；暨其犯罪動機、目的、手段、所生之
      損害等一切情狀，量處如主文所示之刑，並諭知易科罰金
      之折算標準。
（四）被告未曾因故意犯罪受有期徒刑以上刑之宣告，並已取得
      告訴人原諒，告訴人表示同意給被告緩刑等情，有本院11
      1年1月25日簡式審判筆錄在卷可佐(本院卷第157頁)，足
      信應有悔意。是被告因一時失慮，致罹刑典，事後已坦承
      犯行，盡力彌補所造成之損害，堪認應有悔意，信歷此教
      訓後，當知所警惕，而無再犯之虞，因認就上開所宣告之
      刑以暫不執行為適當，爰依刑法第74條第1項第1款之規定
      ，併予諭知緩刑2年，以勵自新。又為使被告深切反省，
      具備正確法治觀念，並預防再犯，爰依刑法第74條第2項
      第5款之規定，諭知被告應於本判決確定後1年內，向執行
      檢察官指定之政府機關、政府機構、行政法人、社區或其
      他符合公益目的之機構或團體，提供40小時之義務勞務，
      並依刑法第93條第1項第2 款諭知緩刑期內付保護管束，
      期其能確切明瞭其行為所造成之損害，並培養法治觀念，
      兼觀後效。
據上論斷，應依刑事訴訟法第273條之1第1項、第299條第1項前
段、第310條之2、第454條第2項，判決如主文。
本件經檢察官王遠志提起公訴，檢察官劉得為、林李嘉到庭執行
職務。
中　　華　　民　　國   110    年    2    月    22     日
                  刑事第三庭  法  官  黃怡文
以上正本證明與原本無異。
如不服本判決應於收受本判決後20日內向本院提出上訴書狀，上
訴書狀應敘述具體理由。上訴書狀未敘述上訴理由者，應於上訴
期間屆滿後20日內補提理由書狀於本院(均須按他造當事人之人
數附繕本 )「切勿逕送上級法院」。 
中　　華　　民　　國　　111 　年　　2 　　月　　23　　日
                              書記官  謝沛真
附錄本案所犯法條：
刑法第302條
私行拘禁或以其他非法方法，剝奪人之行動自由者，處 5 年以
下有期徒刑、拘役或 9 千元以下罰金。
因而致人於死者，處無期徒刑或 7 年以上有期徒刑；致重傷者
，處 3 年以上 10 年以下有期徒刑。
第 1 項之未遂犯罰之。
附件
臺灣新竹地方檢察署檢察官起訴書
                                     109年度偵字第6482號
　　被　　　告　丁○○　男　39歲（民國00年00月00日生）
　　　　　　　　　　　　住新竹市○區○○路000巷00弄00號
　　　　　　　　　　　　國民身分證統一編號：Z000000000號
　　　　　　　　丙○○　男　41歲（民國00年00月00日生）
　　　　　　　　　　　　住新竹市○區○○路0000巷000號5樓
　　　　　　　　　　　　國民身分證統一編號：Z000000000號
　　　　　　　　甲○○　男　48歲（民國00年00月0日生）
　　　　　　　　　　　　住新竹市○區○○路000巷00號
　　　　　　　　　　　　居新竹市○區○○路00巷0號2樓
　　　　　　　　　　　　國民身分證統一編號：Z000000000號
上列被告因恐嚇取財等案件，業經偵查終結，認應提起公訴，茲
將犯罪事實及證據並所犯法條分敘如下：
　　　　犯罪事實
一、丁○○前因強盜案件，經臺灣新竹地方法院以95年度訴字第94
    4號判決判處有期徒刑8年6月確定；又因詐欺案件，經同法
    院以97年度易字第327號判決判處應執行有期徒刑8月確定；
    上開罪刑，嗣經同法院以97年度聲字第1244號裁定應執行有
    期徒刑9年確定，於民國101年5月21日縮短刑期假釋出監，
    並於104年2月7日假釋期滿執行完畢。詎仍不知悔改，因積
    欠乙○○債務並遭其追債所擾，而心生不滿，竟與丙○○、甲○○
    共同基於傷害、剝奪行動自由之犯意聯絡，謀議以毆打乙○○
    方式控制乙○○，丁○○並預先將警棍1支先藏放在甲○○所駕駛
    之車內，丁○○即於108年12月12日(報告意旨誤載為13日)晚
    間8時許，以償還債務利息為由，邀約乙○○會面，迨乙○○乘
    坐甲○○所駕駛車輛，前往新竹市○區○○路000巷00弄00號旁空
    地，向丁○○收取債務利息時，旋遭丁○○徒手毆打臉部後持辣
    椒水噴灑乙○○臉部，丙○○抱住乙○○後，又持電擊棒毆打乙○○
    頸部、腹部，因乙○○反抗掙扎，丙○○即壓制乙○○，丁○○旋向
    甲○○索取先前置放在該車內之警棍1支，甲○○旋將其車內之
    警棍交付丁○○，丁○○即持該警棍接續毆打乙○○，致乙○○受有
    頭部外傷併前額血腫和眼窩周圍血腫、右眉撕裂傷2公分、
    上唇撕裂傷3公分、上口腔黏膜撕裂傷1公分、前額撕裂傷4
    公分、左下胸部擦挫傷和前胸擦挫傷、前門牙斷裂、鼻骨骨
    折、左額竇骨折、左額骨骨折、多處擦挫傷等傷害，後丁○○
    、丙○○、甲○○於108年12月12日晚間9時許，推由丙○○以黑色
    膠帶綑綁乙○○之嘴部及雙手後，強押乙○○至丙○○承租之車牌
    號碼000-0000號租賃小客車內，由丁○○駕駛該車搭載丙○○、
    乙○○離去，甲○○則駕車在後尾隨在後，以此方式剝奪乙○○之
    行動自由，期間丁○○以通訊軟體LINE聯繫有犯意聯絡之甲○○
    將乙○○放在甲○○車內之包包交與丁○○，後因車牌號碼000-00
    00號租賃小客車油料即將耗盡，為免加油時乙○○掙脫求助，
    遂使有犯意聯絡之甲○○以保特瓶購買汽油後交丁○○為車牌號
    碼000-0000號租賃小客車加油，嗣因乙○○受傷情形嚴重，丁○○以通訊軟體LINE與甲○○聯繫討論仍無法決定如何處理後續
    ，嗣丁○○、丙○○下車至車外討論如何善後時，乙○○趁隙掙脫
    膠帶綑綁，並取回車內之包包及拾得警棍1支後下車逃離，
    然為丁○○、丙○○發覺追上，乙○○基於自衛之意思持警棍毆打
    丁○○（乙○○涉嫌傷害部分，另為不起訴處分），後仍遭丁○○
    、丙○○控制，嗣丁○○即駕車搭載丙○○、乙○○在附近亂繞，並
    以電話與甲○○聯繫商討如何處理，期間乙○○要求直接與甲○○
    通話，經丁○○交付電話時，甲○○心虛竟默不作聲，乙○○後質
    問丁○○究竟要如何才願意放人，丁○○、丙○○因懼於直接拿取
    告訴人包包內現金恐涉犯強盜重罪，遂共同基於恐嚇取財之
    犯意聯絡，由丁○○僅向乙○○索求需支付現金新臺幣（下同）
    40萬元（被告丁○○、丙○○各20萬元）始願任乙○○離去，然乙○○僅同意支付丁○○、丙○○現金各8萬元、5萬元，丁○○同意後
    即駕車搭載乙○○返回新竹市東區明湖路乙○○居處附近，為免
    乙○○報警，丁○○遂對乙○○恫嚇稱：「不許報警，不然讓你好
    看」、「不然讓你斷手斷腳」等語，並令乙○○自行下車返家
    取款後限時20分鐘返回車輛交付款項，致乙○○心生畏懼，乙○○假意同意後，丁○○始讓乙○○於108年12月13日(報告意旨誤
    載為14日)凌晨2時許下車，乙○○返回住處社區時即請求保全
    人員協助報警而脫困，致丁○○、丙○○未能取得財物而未遂，
    經警據報到場處理，並在乙○○住處附近發現丁○○駕駛上開車
    輛在附近等待，遂上前盤查，在取得車輛承租人丙○○之同意
    後，對該車執行搜索，當場查扣丁○○、丙○○用以毆打乙○○之
    電擊棒1支及警棍3支，而循線查悉上情。
二、案經乙○○訴由新竹市警察局第三分局報告偵辦。
　　　　證據並所犯法條
一、證據清單及待證事實：
編號 證據名稱 待證事實 1 被告丁○○於警詢時之供述及偵查中之自白 1.被告丁○○坦承與被告丙○○共同傷害告訴人及剝奪告訴人行動自由之事實。 2.被告甲○○有於被告丁○○、丙○○控制告訴人期間協助將告訴人之包包交給被告丁○○，並協助被告丁○○購買汽油之事實。 3.被告丁○○過程中有打電話給被告甲○○，訊問要處怎麼辦，請被告甲○○過來，但被告甲○○說也不知道怎麼辦，也不願意接手之事實。 4.被告甲○○於過程中曾經3次接近被告丁○○、丙○○等人，第一次幫拿告訴人包包給被告丁○○，第二次幫被告丁○○買汽油，第三次時告訴人拿警棍打被告丁○○，順便要打被告甲○○，被告甲○○就跑掉了之事實。 5.被告丁○○將其與被告甲○○間之對話紀錄刪除之事實。 6.被告丁○○否認有恐嚇取財之事實。 2 被告丙○○於警詢時之供述及自白 1.被告丙○○坦承上開傷害告訴人及以黑色膠帶綑綁告訴人之嘴部、雙手後，將告訴人留置在車內之事實。 2.被告丙○○坦承有毆打告訴人，並曾使用膠帶綑綁告訴人手、腳之事實。 3.告訴人於過程中曾經逃離，但遭被告丁○○、丙○○追回之事實。 4.被告丙○○與被告甲○○為舊識之事實。 5.被告丙○○否認有恐嚇取財之事實。 3 被告甲○○於警詢及偵查中之供述 1.被告甲○○坦承將車上警棍交付被告丁○○用以毆打告訴人之事實。 2.被告甲○○坦承知悉告訴人遭被告丁○○、丙○○毆打後，有依據被告丁○○指示將告訴人之包包交給被告丁○○，並協助被告丁○○買汽油之事實。 3.被告甲○○坦承有於告訴人遭帶走過程中，不斷與與被告丁○○聯繫，但無法提供其與被告丁○○間之對話紀錄之事實。 4.被告甲○○坦承過程中有要求被告丁○○不要對告訴人不利之事實。 5.被告甲○○坦承過程中未曾報警之事實。 4 證人即告訴人乙○○於警詢及偵查中之證述 1.全部犯罪事實。 2.被告丁○○在車內稱被告甲○○說要灌高梁酒，告訴人乘隙拿了包包和警棍要脫逃，但遭被告丁○○、丙○○追上之事實。 3.被告丁○○、丙○○在控制告訴人過程中，被告甲○○一直與被告丁○○聯繫，且跟車在後方，並曾經將告訴人之皮包交給被告丁○○，協助被告丁○○買汽油之事實。 5 新竹國泰綜合醫院診斷證明書各1份、告訴人傷勢照片5張 1.告訴人受有上揭傷害後於108年12月13日凌晨3時14分許就醫之事實。 2.告訴人遭毆打後血流滿面之事實。 6 員警偵查報告1份、指認犯罪嫌疑人紀錄表2份、搜索扣押筆錄、扣押物品收據、自願受搜索同意書、電擊棒及警棍照片4張、受理各類案件紀錄表、受理刑事案件報案三聯單各1份 1.全部犯罪事實。 2.被告丙○○於108年12月13日凌晨2時35分自願受搜索之事實。 
二、按刑法第305條之恐嚇危害安全罪，係指單純以將來加害生
    命、身體、自由、名譽、財產之事，恐嚇他人致生危害於安
    全者而言，如對於他人之生命、身體等，以現實之強暴、脅
    迫手段加以危害要挾，使人行無義務之事或妨害人行使權利
    ，即應構成刑法第304條之強制罪，縱有恐嚇行為，亦僅屬
    犯強制罪之手段，無更論以恐嚇危害安全罪之餘地（最高法
    院84年度台非字第194號判決意旨可資參照）。次按刑法第3
    02條之剝奪他人行動自由罪，係妨害他人自由之概括的規定
    ，故行為人具有一定目的，以私行拘禁或以其他非法方法，
    剝奪人之行動自由者，除法律別有處罰較重之規定（例如略
    誘及擄人勒贖等罪），應適用各該規定處斷外，如以使人行
    無義務之事，或妨害人行使權利為目的，而其強暴脅迫復已
    達於剝奪人行動自由之程度，即祇成立本罪，不應再依同法
    第304條論處。又所謂非法方法，當包括強暴、脅迫、恐嚇
    等足以剝奪他人行動自由之情事在內；故剝奪他人行動自由
    所實施之非法方法，其低度之普通傷害、恐嚇、強制行為均
    應為剝奪他人行動自由之高度行為所吸收，僅應論以刑法第
    302條第1項之剝奪他人行動自由罪一罪；縱合於刑法第305
    條恐嚇危害安全及第277條傷害罪之情形，仍應視為剝奪他
    人行動自由之部分行為，不應再論以該恐嚇危害安全罪（最
    高法院83年度台上字第3592號、93年度台上字第1738號判決
    意旨可資參照）。
三、核被告丁○○、丙○○所為，均係犯刑法第302條第1項之剝奪他
    人行動自由、刑法第346條第3項、第1項之恐嚇取財未遂罪
    嫌；被告甲○○所為係犯刑法刑法第302條第1項之剝奪他人行
    動自由罪嫌。再按刑法上一行為而觸犯數罪名之想像競合犯
    存在之目的，在於避免對於同一不法要素予以過度評價，其
    所謂「同一行為」係指所實行者為完全或局部同一之行為而
    言。因此刑法修正刪除牽連犯之規定後，於修正前原認屬於
    方法目的或原因結果之不同犯罪，其間果有實行之行為完全
    或局部同一之情形，應得依想像競合犯論擬（最高法院97年
    度台上字第3494號判決意旨參照），被告丁○○、丙○○對告訴
    人為剝奪行動自由與恐嚇取財未遂犯行間，有方法目的之關
    係，且行為亦有局部同一之情形，請依想像競合犯規定，從
    一重論以恐嚇取財未遂罪嫌論處。又被告丁○○前有如犯罪事
    實欄所載之科刑紀錄，有本署刑案資料查註紀錄表1份在卷可稽
    ，其於受徒刑之執行完畢後，5年以內故意再犯本件有期徒刑
    以上之罪，為累犯，請依刑法第47條第1項規定，加重其刑。
    至扣案之電擊棒及警棍，係被告丁○○、丙○○所有，供上開傷
    害犯罪所用之物，請依刑法第38條第2項前段規定宣告沒收
    。
四、告訴意旨認被告甲○○亦涉有刑法第346條第3項、第1項之恐
    嚇取財未遂罪嫌部分。查被告丁○○、丙○○於傷害、剝奪告訴
    人自由過程中，被告甲○○雖有前述犯意聯絡或行為分擔，業
    如前述，然依告訴人乙○○指稱被告丁○○向之表示欲以40萬元
    釋放告訴人時，均未曾提及要給付被告甲○○之款項，甚且告
    訴人同意支付被告丁○○、丙○○8萬元、5萬元時，亦未提及給
    予甲○○任何款項時，被告丁○○即同意告訴人下車取款，而被
    告丁○○、丙○○亦未曾指稱被告甲○○就前開恐嚇取財未遂犯行
    有何犯意聯絡或行為分擔，是被告甲○○就被告丁○○、丙○○前
    開恐嚇取財未遂犯行是否知悉或有犯意聯絡，尚非全無可疑
    ，即本件之證據資料在證據法則上既可對被告甲○○為有利之
    存疑，依罪疑唯輕之刑事訴訟法原則，尚無對被告甲○○亦以
    恐嚇取財未遂罪責相繩之餘地。然被告甲○○此部分行為如果
    成立犯罪，因與前揭起訴部分具有想像競合犯之裁判上一罪
    關係，應為起訴效力所及，爰不另為不起訴處分，併此敘明
    。
五、依刑事訴訟法第251條第1項提起公訴。
    此　  致
臺灣新竹地方法院
中　　華　　民　　國　 110　　年　　2 　　月　　1 　　日
　　　　　　　　　　　　　　  檢　察　官　王遠志
本件證明與原本無異
中　　華　　民　　國　 110　　年　　2 　　月　　20　　日
                              書　記　官  曾佳莉
所犯法條：
中華民國刑法第302條
私行拘禁或以其他非法方法，剝奪人之行動自由者，處 5 年以
下有期徒刑、拘役或 9 千元以下罰金。
因而致人於死者，處無期徒刑或 7 年以上有期徒刑；致重傷者
，處 3 年以上 10 年以下有期徒刑。
第 1 項之未遂犯罰之。
中華民國刑法第346條
意圖為自己或第三人不法之所有，以恐嚇使人將本人或第三人之
物交付者，處 6 月以上 5 年以下有期徒刑，得併科 3 萬元以
下罰金。
以前項方法得財產上不法之利益或使第三人得之者，亦同。
前二項之未遂犯罰之。